【裁判字號】    98,台抗,408
【裁判日期】    980527
【裁判案由】    聲請返還提存物
【裁判全文】
最高法院民事裁定              九十八年度台抗字第四０八號
再 抗告 人  亞亞科技股份有限公司
法定代理人  甲○○
訴訟代理人  郭美絹律師
上列再抗告人因與相對人牧德科技股份有限公司間聲請返還提存
物事件，對於中華民國九十七年十二月十六日台灣高等法院裁定
（九十七年度抗字第二○六六號），提起再抗告，本院裁定如下
：
    主  文
原裁定廢棄，應由台灣高等法院更為裁定。
    理  由
本件相對人向台灣桃園地方法院（下稱桃園地院）聲請返還九十
六年度存字第三八四一號提存事件之提存物，主張：伊與再抗告
人間損害賠償事件，前依桃園地院九十六年度裁全字第二八一七
號假處分裁定，提供新台幣（下同）二萬六千三百九十六元及面
額一千六百萬元之合作金庫商業銀行新竹科學園區分行可轉讓定
期存單為擔保提存，因伊已撤銷假處分裁定及撤回假處分執行，
且通知相對人行使權利而未行使，自得聲請返還該提存物等語。
桃園地院裁定予以駁回。相對人不服，提起抗告，原法院以：相
對人於九十七年一月十七日具狀撤回桃園地院九十六年度裁全字
第二八一七號假處分之執行，該撤回狀於同年月十八日到達桃園
地院，同（十八）日相對人以存證信函催告再抗告人行使權利，
再抗告人於當日接獲通知後，雖於九十七年二月間，以其因假處
分執行而受有損害，向台灣新竹地方法院（下稱新竹地院）聲請
核發九十七年度司促字第一一一七號支付命令，經相對人異議，
視為起訴（九十七年度重智字第四號），惟因再抗告人未繳納裁
判費，而遭新竹地院以起訴不合法，裁定駁回確定，足見再抗告
人未於催告期間內合法行使權利。另催告通知雖未列甲○○為收
件人，然甲○○為再抗告人之法定代理人，該催告通知本即應向
其為之，且甲○○曾與再抗告人合併聲請核發支付命令，請求損
害賠償，應已知悉相對人催告其行使權利，自不因未列其為收件
人，致影響相對人之通知效力等詞為由，裁定將桃園地院所為駁
回相對人聲請之裁定廢棄，自為裁定，准予發還相對人提存之擔
保物。
按因假處分所供之擔保，係為擔保受擔保利益人因不當假處分所
受損害而設。倘執行法院已依假處分裁定，准債權人聲請，實施
假處分執行，債權人並已就假處分所保全之請求提起本案訴訟，
則在該本案訴訟終結前，受擔保利益人是否受有損害，尚未確定
，在假處分裁定撤銷及假處分執行撤回前，受擔保利益人仍有可
能繼續發生損害，其損害額亦尚未能確定，自不能強令受擔保利
益人行使其權利。故在假處分債權人已聲請假處分執行，並已提
起本案訴訟之情形下，債權人依民事訴訟法第一百零六條準用第
一百零四條第一項第三款規定，聲請裁定返還提存物時，必待本
案訴訟已終結，並已撤銷假處分裁定及撤回假處分執行，始得謂
與該條款所定之「訴訟終結」相當。查本件相對人曾以同一事由
，依民事訴訟法第一百零四條第一項第三款之規定，向桃園地院
聲請返還系爭提存物，經桃園地院以相對人所提起之本案訴訟即
新竹地院九十五年度重智字第七號，業經新竹地院於九十七年一
月七日裁定停止訴訟程序，本案訴訟尚未終結，而駁回相對人之
聲請，有桃園地院九十七年度聲字第八九八號聲請返還提存物事
件之民事裁定附卷可稽，依上說明，相對人為本件之聲請，法院
於裁定前，應調卷查明新竹地院九十五年度重智字第七號一案是
否係本件假處分之本案訴訟，及是否業經訴訟終結，資為判斷之
依據。又假處分所供之擔保，係為保障受擔保利益人因不當假處
分所受之損害而設，倘執行法院已依假處分裁定，實施假處分之
執行，則在供擔保人撤回假處分之執行前，受擔保利益人所受損
害仍可能繼續發生，損害額既未確定，自無從強令其行使權利，
是供擔保人撤回假處分之執行，如係在其催告受擔保利益人行使
權利之後，則受擔保利益人因假處分執行所受之損害，即未能於
催告期限內行使權利，亦不得准許供擔保人返還擔保物。本件相
對人於九十七年一月十八日向桃園地院聲請撤回假處分執行，同
時催告再抗告人行使權利，然桃園地院似於同年一月二十二日始
發函新竹地院，撤回本件假處分之囑託執行，有桃園地院九十七
年一月二十二日桃院永執九六年執全四字第二九三九號執行命令
及撤回囑託執行函、新竹地院九十七年一月二十二日新院雲九六
執全助文字第三七四號民事執行處函可供稽考（見桃園地院卷第
二二─二四頁），乃原法院未注意及此，遽認相對人於撤回假處
分執行之同時，催告再抗告人行使權利，據為不利再抗告人之裁
定，亦有未當。再抗告論旨，指摘原裁定不當，聲明廢棄，非無
理由。
據上論結，本件再抗告為有理由。依民事訴訟法第四百九十五條
之一第二項、第四百七十七條第一項、第四百七十八條第二項，
裁定如主文。
中    華    民    國  九十八  年    五    月  二十七  日
                      最高法院民事第二庭
                          審判長法官  吳  正  一
                                法官  劉  福  聲
                                法官  阮  富  枝
                                法官  陳  國  禎
                                法官  許  正  順
      本件正本證明與原本無異
                                      書  記  官
中    華    民    國  九十八  年    六    月   十五   日
                                                      Ｅ


司法院資訊處製作；財團法人民間司法改革基金會備份。
